臺灣高等法院高雄分院刑事判決
111年度上訴字第657號
上  訴  人  
即  被  告  詹明福


選任辯護人  顏萬文律師（法扶律師）
上  訴  人  
即  被  告  詹明信


上列上訴人因家庭暴力之傷害等案件，不服臺灣高雄地方法院11
1年度訴字第148號，中華民國111年6月8日第一審判決（起訴案
號：臺灣高雄地方檢察署110年度偵字第16792號、第17202號）
，提起上訴，本院判決如下：
    主  文
上訴駁回。
    事  實
一、甲○○、乙○○係兄弟關係，為家庭暴力防治法第3條第4款所定
    之家庭成員關係。甲○○前經臺灣高雄少年及家事地方法院（
    下稱高雄少家法院）於民國109年8月13日以109年度家護字
    第1498號民事通常保護令裁定，令其不得對乙○○實施身體、
    精神或經濟上之騷擾、控制、脅迫或其他不法侵害之行為，
    亦不得對乙○○為騷擾之行為，保護令有效期間1年。乙○○亦
    經高雄少家法院於109年8月13日以109年度家護字第1301號
    民事通常保護令裁定，令其不得對甲○○實施身體、精神或經
    濟上之騷擾、控制、脅迫或其他不法侵害之行為，亦不得對
    甲○○為騷擾之行為，保護令有效期間1年。詎甲○○、乙○○收
    受並知悉前揭民事通常保護令裁定內容後，猶不知悔改，各
    基於違反保護令及傷害之犯意，於110年4月15日16時至16時
    40分許，在高雄市○○區○○路0段00巷00弄00號旁，甲○○拿石
    頭毆打乙○○，致乙○○受有腦挫傷並腦震盪、左側顴骨骨折併
    血腫、左耳撕裂傷、左眼眶鈍挫傷併結膜下出血等傷害；乙○○則持鐵條毆打甲○○，致甲○○受有左側遠端尺骨骨折、左臀
    挫傷等傷害，而均違反前揭民事通常保護令裁定。
二、案經甲○○、乙○○訴由高雄市政府警察局林園分局報告臺灣高
    雄地方檢察署檢察官偵查起訴。　
    理  由
壹、證據能力部分：
一、共同被告甲○○於警詢中之證述：
　　本件上訴人即被告乙○○（下稱被告乙○○）及辯護人主張共同
    被告甲○○於警詢中之證述無證據能力（見本院卷63、102頁
    ），然因本院並未引用該等陳述作為認定被告乙○○所為犯行
    之證據，自毋庸贅論其證據能力之有無。
二、按被告以外之人於審判外之陳述，雖不符刑事訴訟法第159
    條之1至第159條之4之規定，而經當事人於審判程序同意作
    為證據，法院審酌該言詞陳述或書面陳述作成時之情況，認
    為適當者，亦得為證據，刑事訴訟法第159條之5第1項定有
    明文。本判決所引用有關其餘屬於傳聞證據之部分，均已依
    法踐行調查證據程序，且檢察官、被告乙○○及辯護人、上訴
    人即被告甲○○（下稱被告甲○○）於本院審理時，均明示同意
    有證據能力（見本院卷第102頁），本院審酌該等證據作成
    時情況，並無違法取證之瑕疵，且無顯不可信之情形，復與
    待證事實具有關聯性，以之作為證據應屬適當，爰依上引刑
    事訴訟法之規定認定均有證據能力。
貳、認定犯罪事實所憑之證據及理由：
一、訊據被告甲○○、乙○○均口否認有何傷害、違反保護令之犯行
    ，被告甲○○辯稱：乙○○說謊，其左手被乙○○以鐵條打斷，其
    沒有力氣毆打乙○○，願意接受測謊云云，被告乙○○則辯稱：
    沒毆打甲○○，係其遭甲○○毆打，甲○○的傷勢是假的；且甲○○
    先後所述不合常理，有違經驗法則，甲○○之指證既無補強證
    據，自不得為乙○○不利之認定云云。
二、經查：
  ㈠被告甲○○、乙○○係兄弟關係，2人分別經高雄少家法院於109
    年8月13日以109年度家護字第1498號、第1301號民事通常保
    護令裁定，令其等不得對彼此實施身體、精神或經濟上之騷
    擾、控制、脅迫或其他不法侵害之行為，亦不得對彼此為騷
    擾之行為，保護令有效期間1年，且2人均收受並知悉前揭民
    事通常保護令裁定內容；被告乙○○於110年4月15日前往建佑
    醫院急診，並經診斷受有腦挫傷並腦震盪、左側顴骨骨折併
    血腫、左耳撕裂傷、左眼眶鈍挫傷併結膜下出血等傷害；被
    告甲○○於同日前往霖園醫院就診，經診斷受有左側遠端尺骨
    骨折、左臀挫等傷害等節，業據被告甲○○於偵查中、被告乙○○於警詢、偵查中供述在卷（見警二卷第11-13頁；他字卷
    第99-101頁），並有高雄少家法院109年度家護字第1498號
    、第1301號民事通常保護令裁定、高雄市政府警察局林園分
    局保護令報行紀錄表、霖園醫院診斷證明書、建佑醫院診斷
    證明書、建佑醫院110年7月29日建佑院字第1100000267號函
    暨乙○○住院病歷影本、傷勢照片3張、霖園醫院111年04月15
    日(111)家醫字第027號函暨甲○○之病歷紀錄表在卷可參（見
    影印警卷第9-10頁反面；影印偵查卷第41-43頁，第71-77頁
    ；警一卷第4頁，第6頁；他字卷第23頁，第67-89頁；原審
    訴字卷第61-65頁），是此部分事實堪予認定。
  ㈡證人凌菊（即110報案人「陳正義」）於警詢證稱：110年4月
    15日16時35分許，其在住處內有聽到對面有吵架聲音，但其
    未出門查看等語（見原審訴字卷第53-55頁）；證人丙○○（
    即到場處理員警）於原審證稱：獲報到場處理時，在巷口先
    見到乙○○捂著頭、滿臉是血，說是遭隔壁（即甲○○）毆打，
    隨即聯絡救護車將乙○○送醫，嗣後到報案地點，甲○○是較晚
    從住處出來，稱遭乙○○持鐵條攻擊等語（見原審訴字卷第91
    -96頁），核與卷附之高雄市林園分局林園派出所110報案紀
    錄單之案件描述內容、分局回報說明內容大致相符，有上開
    110報案紀錄單在卷可佐（見他卷第109-111頁）。證人凌菊
    先聽聞爭吵聲音，並於16時35分許報警處理，證人丙○○於16
    時43分許到場隨即見到頭部受傷之被告乙○○，及稱遭攻擊之
    被告甲○○，兩者在時間及地點上密接，顯見被告甲○○、乙○○
    即為爭吵、衝突之雙方，而非單方面突然遭受攻擊無訛。
　㈢本件被告乙○○就遭被告甲○○以石頭攻擊頭部，致受有所提出
    之診斷證明書上所載傷害之事實，除據被告乙○○於警偵訊中
    證述在卷（警二卷第11-13頁；偵卷第100頁），參照證人即
    警員丙○○於原審審理時、證人即員警黃菁華於偵查中證稱：
    其等到場時即看到乙○○頭部受傷、流血，並稱遭其兄長毆打
    等語相符（原審訴字卷第109頁；偵卷第101頁）；證人凌菊
    前揭證稱：聽到對面有吵架聲音等語，而其係住居在被告2
    人住處對面（見原審訴字卷第54頁），以其所在之距離觀之
    ，被告2人之爭吵、衝突程度有一定之嚴重性，再參以案發
    時間為110年4月15日16時至16時40分許，業如前述，依被告
    乙○○之急診病歷所載，其到達醫院之期間為當日17時5分（
    見他字卷第75頁），從就診時間與案發時間之密接性等情觀
    之，則被告乙○○指證遭被告甲○○攻擊等情，顯屬可採。
　㈣被告甲○○雖辯稱：手遭乙○○毆打骨折，不可能毆打乙○○云云
    。然依被告甲○○上開霖園醫院診斷證明書可知，被告甲○○為
    左手骨折，而其於原審自承：慣用手為右手等語（原審訴字
    卷第27頁），雖無從認定被告2人何者先行攻擊對方，惟衡
    諸常情，被告甲○○之左手傷勢並不會影響其以慣用之右手攻
    擊他人，此亦可從被告乙○○頭部傷勢大多集中於左側甚明，
    是被告甲○○前揭所辯，顯係臨訟卸責之詞，並不採信。
　㈤刑事訴訟法對於補強證據之種類，並無設限制，不問為直接
    證據、間接證據，或係間接事實之本身即情況證據，均得為
    補強證據之資料（最高法院108年度台上字第2180號判決參
    照）。被告甲○○對遭被告乙○○以鐵條攻擊，致受有事實欄所
    載之傷害之事實，除於偵查中證述（偵卷第100-101頁）；
    於本院亦以證人之身分證稱：乙○○持鐵條打我，鐵條長約5
    尺多，是圓形狀，我不知道鐵條從而來等語（見本院卷第10
    3-104頁），尚有其所提出之診斷明書在卷可資佐證外，參
    以證人凌菊前揭證稱：聽到對面有吵架聲音等語，足以證明
    被告2人間確有爭吵、衝突，再參以本案發生之時間為110年
    4月15日16時至16時40分許，被告甲○○以被害人之身分接受
    警方調查之起始時間為當日5時31分（見警一卷第3頁）；依
    被告甲○○於霖園醫院之就診資料，就醫之處方箋為110年4月
    15日20時9分許列印，從被告甲○○自員警丙○○到場處理、至
    派出所製作警詢筆錄、再到醫院就診，時間顯然密接，堪認
    被告甲○○所受上開傷勢確為被告乙○○所造成，是共同被告甲○○證述遭被告乙○○毆打，亦屬有據而可採，上開被告甲○○指
    訴以外之其他情況證據，均足為被告甲○○指述之補強證據。
    被告乙○○及其辯護人雖辯稱：被告甲○○未受傷云云，核與前
    述醫院就醫紀錄不合，自無足採信。
  ㈥綜上所述，被告甲○○、乙○○知悉前揭保護令內容，互為傷害
    及違反保護令之事證明確，被告2人所辯均無可採，被告甲○○、乙○○之傷害及違反保護令等犯行均堪予認定，本件事證
    明確。
三、論罪：
　㈠按家庭暴力者，謂家庭成員間實施身體或精神上不法侵害之
    行為；家庭暴力罪者，謂家庭成員間故意實施家庭暴力行為
    而成立其他法律所規定之犯罪，家庭暴力防治法第2條第1款
    、第2款分別定有明文。被告甲○○、乙○○為兄弟，屬家庭暴
    力防治法第3條第4款所定之家庭成員關係，被告2人對對方
    所犯上開傷害罪，自屬上開所述之家庭暴力罪，惟因家庭暴
    力防治法並無罰則，仍應依刑法之規定論處。
　㈡核被告甲○○、乙○○所為，均係犯刑法第277條第1項之傷害罪
    、家庭暴力防治法第61條第1款之違反保護令罪。被告甲○○
    、乙○○均係以一行為觸犯上開2罪名，為想像競合犯，應依
    刑法第55條規定，均從一重論以傷害罪。　　
四、上訴論斷的理由：
    原審認被告2人罪證明確，因而適用前揭規定及說明，審酌
    被告甲○○、乙○○係兄弟關係、漠視保護令而互相傷害，對他
    方實施身體之不法侵害，違反保護令之程度、犯罪之手段分
    別係持鐵條及石頭、犯後均否認犯行，被告甲○○對被告乙○○
    所造成之身體及精神上之傷害相當嚴重，2人均未對他方所
    受傷害進行填補，犯後態度不佳，兼衡被告甲○○高職補校、
    被告乙○○國小畢業之教育程度、2人經濟狀況均不佳等一切
    情況（原審訴字卷第116頁），就被告乙○○部分，論以累犯
    ，量處拘役60日；就被告甲○○部分，量處有期徒刑4月，並
    均諭知如易科罰金，各以新臺幣1000元折算1日。經核原判
    決認事用法，核無不合，量刑亦屬允當。被告2人上訴意旨
    否認犯罪，指摘原判決不當，為無理由，應予駁回。
據上論結，應依刑事訴訟法第368條，判決如主文。
本案經檢察官杜妍慧提起公訴，檢察官許怡萍到庭執行職務。
中　　華　　民　　國　　111 　年　　10　　月　　20　　日
                  刑事第四庭    審判長法  官  黃建榮
                                      法  官  陳君杰
                                      法  官  李嘉興
以上正本證明與原本無異。
如不服本判決應於收受本判決後20日內向本院提出上訴書狀，其
未敘述上訴理由者，並得於提起上訴後20日內向本院補提理由書
狀（均須按他造當事人之人數附繕本）「切勿逕送上級法院」。
中　　華　　民　　國　　111 　年　　10　　月　　20　　日
　　　　　　　　　　　　　　　　　　　書記官  賴梅琴
附錄本判決論罪科刑法條：
刑法第277條第1項
傷害人之身體或健康者，處5年以下有期徒刑、拘役或50萬元以
下罰金。
家庭暴力防治法第61條
違反法院依第14條第1項、第16條第3項所為之下列裁定者，為本
法所稱違反保護令罪，處3年以下有期徒刑、拘役或科或併科新
臺幣10萬元以下罰金：
一、禁止實施家庭暴力。
二、禁止騷擾、接觸、跟蹤、通話、通信或其他非必要之聯絡行
    為。
三、遷出住居所。
四、遠離住居所、工作場所、學校或其他特定場所。
五、完成加害人處遇計畫。